臺灣臺中地方法院刑事判決
110年度訴字第2059號
公  訴  人  臺灣臺中地方檢察署檢察官
被      告  賴泰位




            林雅莉



上二人共同
指定辯護人  本院公設辯護人梁乃莉  
上列被告等因違反毒品危害防制條例案件，經檢察官提起公訴（
110年度偵字第30168號），本院判決如下：
    主  文
【賴泰位】犯如附表一所示之罪，均累犯，各處如附表一「罪刑
欄」所示之刑（含主刑及沒收）。應執行有期徒刑7年10月。
【林雅莉】犯如附表一所示之罪，各處如附表一「罪刑欄」所示
之刑（含主刑及沒收）。應執行有期徒刑2年6月。
    犯罪事實
一、賴泰位、林雅莉均明知甲基安非他命係毒品危害防制條例所
    規定之第二級毒品，未經許可，不得販賣，竟於民國110年8
    月29日前之某時日，商議共同販賣第二級毒品甲基安非他命
    ，模式上由賴泰位負責提供交易之毒品，林雅莉則對外尋找
    購毒者，其2人並分持如附表二編號1、6所示行動電話作為
    聯繫交易毒品之工具。嗣林雅莉之同事柯哲維知悉此事，即
    先後於附表一所示交易時間前，以Line通訊軟體（暱稱「柯
    維」）與林雅莉（暱稱「Hyakkimaru」、「熙」）聯繫，表
    明欲購買毒品之意，林雅莉即與賴泰位共同基於販賣第二級
    毒品甲基安非他命之犯意聯絡，各於附表一編號1至10所示
    之時間，由林雅莉與柯哲維議妥交易之毒品數量、價金後，
    再以Line通訊軟體轉知賴泰位（暱稱「溱狂」），並前往賴
    泰位住處向其拿取交易之甲基安非他命後，由林雅莉至其與
    柯哲維位在臺中市○○區○○路000號之公司宿舍，將甲基安非
    他命交予柯哲維，並向其收取如附表一編號1至10所示價金
    ，而完成交易，嗣並將各該價金全數交付賴泰位（各該價金
    業經賴泰位自動繳回而扣押在案，即附表二編號5-1至5至10
    ）。
二、緣柯哲維因違反毒品危害防制條例案件為警查獲，經其允諾
    配合查緝毒品，而於110年9月16日7時53分許，以Line通訊
    軟體與林雅莉聯繫，佯以購買第二級毒品之意，林雅莉與賴
    泰位遂依其等前開謀議，共同基於販賣第二級毒品甲基安非
    他命之犯意聯絡，由林雅莉與柯哲維議妥交易1000元之甲基
    安非他命1 包後，於同日21時8分許，攜帶其向賴泰位拿取
    之如附表二編號7 所示之甲基安非他命，抵達臺中市○○區○○
    路000號，並將上開甲基安非他命交付予柯哲維，旋經在場
    埋伏之員警查獲而止於未遂，員警並當場扣得如附表二編號
    6、7所示之物；復依林雅莉之供述，循線查獲賴泰位，經其
    同意搜索，而於110年9月16日23時45分許，扣得如附表二編
    號1所示之物，而查悉上情。
三、案經臺中市政府警察局豐原分局（下簡稱豐原分局）移送臺
    灣臺中地方檢察署檢察官偵查起訴。
    理  由
一、認定犯罪事實之依據：
（一）上開事實，業經被告賴泰位、林雅莉於警詢、偵訊兼或於
      檢察事務官詢問及本院訊問、審理時坦承不諱，核與其等
      互為證人時所為之證述、證人即購毒者柯哲維於警詢、偵
      訊中所為之證述相符，並有①員警於110年9月17日出具之
      職務報告書、②指認犯罪嫌疑人紀錄表（被告賴泰位指認
      被告林雅莉）、③豐原分局搜索扣押筆錄、扣押物品目錄
      表（受執行人：證人柯哲維、臺中市○○區○○路000號前）
      、④豐原分局搜索扣押筆錄、扣押物品目錄表（受執行人
      ：被告林雅莉、臺中市○○區○○路000號前）、⑤豐原分局豐
      洲派出所自願受搜索同意書、搜索扣押筆錄、扣押物品目
      錄表（受執行人：被告賴泰位、臺中市○○區○○路000巷00
      號）、⑥指認犯罪嫌疑人紀錄表（被告林雅莉指認被告賴
      泰位）、⑦路口監視器擷取畫面2張（附表一編號11該次交
      易之影像）、⑧查獲現場、扣案物及毒品初檢照片共5張、
      ⑨證人柯哲維與被告林雅莉持用之行動電話LINE對話擷取
      畫面1張、⑩被告林雅莉持用之行動電話LINE擷取畫面8張(
      聯絡人「柯維」即證人柯哲維之個人資料頁面、雙方於11
      0年9月15至16日對話內容）、⑪證人柯哲維持用之行動電
      話LINE擷取畫面22張（聯絡人暱稱「Hyakkimaru」即被告
      林雅莉之個人資料頁面、雙方於110年8月29日至同年9月1
      1日對話內容）、⑫被告林雅莉持用之行動電話LINE擷取畫
      面8張（與暱稱「溱狂」即被告賴泰位於110年9月16日對
      話）、⑬查獲現場、扣案物照片共5張（於110年9月16日在
      被告賴泰位之神洲路458巷17號住處）、⑭證人柯哲維持用
      之行動電話LINE擷取畫面6張（其個人資料頁面及與暱稱
      「熙」之被告林雅莉於110年9月12日對話內容）、⑮正修
      科技大學超微量研究科技中心尿液檢驗報告（證人柯哲維
      ）、⑯衛生福利部草屯療養院110年9月29日草療鑑字第110
      0900422號鑑驗書（被告林雅莉於110年9月16日與柯哲維
      交易之毒品，即附表二編號7）、⑰臺中市政府警察局豐原
      分局扣押物品清單（110年度安保字第1214號）及扣押物
      品照片1張、⑱臺中市政府警察局豐原分局扣押物品清單（
      110年度保管字第4178號）及扣押物品照片8張在卷可稽，
      且有扣案如附表二編號1、5-1至5-10、6、7所示之物可佐
      ，足認被告2人前揭任意性之自白，核與事實相符，堪以
      採信。
（二）又起訴書固認附表一編號3該次交易之價金為新臺幣（下
      同）1150元，然依被告賴泰位、林雅莉於本院審理時均一
      致供稱：該次交易甲基安非他命之價金為1000元，另150
      元是吸食器的費用等語（見本院卷第129-130頁），核與
      被告林雅莉與證人柯哲維該次聯繫交易之Line對話紀錄所
      示（見偵30168卷第237頁）：證人柯哲維傳訊予被告林雅
      莉表示「妳等等順便問他球看多少錢？」，經被告林雅莉
      回覆稱「100」，證人柯哲維又稱：「多給他50」，被告
      林雅莉遂答稱：「那麼明天下班就1150」之內容相符，是
      該次交易毒品價金應為1000元，起訴意旨容有誤會，爰更
      正此部分犯罪事實。
（三）本件事證明確，被告2人上開犯行，洵堪認定，應依法科
      。
二、論罪科刑：
（一）按甲基安非他命係毒品危害防制條例第2 條第 2項第2 款
      所規定之第二級毒品。是核被告賴泰位、林雅莉如犯罪事
      實一（即附表一編號1至10）所為，均係犯毒品危害防制
      條例第4 條第2 項之販賣第二級毒品罪；如犯罪事實二（
      即附表一編號11）所為，係犯毒品危害防制條例第4條第6
      項、第2項之販賣第二級毒品未遂罪。被告2人販賣或著手
      販賣第二級毒品前，持有第二級毒品之低度行為，均為販
      賣第二級毒品既遂、未遂之高度行為吸收，均不另論罪。
（二）被告2 人間，就上開犯行，有犯意聯絡及行為分擔，均應
      論以共同正犯。
（三）被告2人所犯上開11罪，犯意各別，行為互殊，應予分論
      併罰。
（四）刑之加重減輕：
　　⒈被告賴泰位前因施用毒品案件，經臺灣苗栗地方法院（以
      下簡稱「苗栗地院」）以105年度苗簡字第1301號、106年
      度簡上字第29號判決判處有期徒刑5月確定；又因施用毒
      品案件，經苗栗地院以106年度苗簡字第37號、106年度簡
      上字第22號判決判處有期徒刑5月確定。上開2案嗣經苗栗
      地院以107年度聲字第885號裁定定應執行有期徒刑8月確
      定（甲案）。又因施用毒品案件，經苗栗地院以107年度
      易字第635號判決判處有期徒刑7月確定（乙案）。甲、乙
      案接續執行，於108年8月2日假釋出監付保護管束，於108
      年9月25日保護管束期滿假釋未經撤銷，視為刑之執行完
      畢等情，有臺灣高等法院被告前案紀錄表在卷可查（見本
      院卷第19-28頁），茲被告賴泰位於有期徒刑執行完畢5 
      年內，故意再犯本件有期徒刑以上之11罪，均為累犯，又
      本案與前案均為毒品案件，可見其對刑罰反應力薄弱，復
      參酌大法官釋字第775 號解釋意旨，認本件依累犯之規定
      加重其刑，並無罪刑顯不相當之情況，爰依刑法第47條第
      1 項規定，除法定刑為無期徒刑部分不予加重外，均應依
      法加重其刑。
　　⒉被告2人就附表一編號11部分，雖已著手實行販賣毒品行為
      ，惟因證人柯哲維並無購毒之真意，而未生販出毒品之結
      果，其等犯罪尚屬未遂，爰依刑法第25條第2 項之規定，
      按既遂犯之刑度減輕其刑。
　　⒊被告2人就前揭販賣第二級毒品既遂、未遂犯行，分別於偵
      查中及本院審理時坦承不諱，詳如前述，是被告2人所犯
      上述11罪，均應依毒品危害防制條例第17條第2 項之規定
      ，減輕其刑。
　　⒋被告林雅莉上揭販賣第二級毒品既遂、未遂犯行，均有供
      出毒品來源，因而查獲共犯即被告賴泰位，有臺灣臺中地
      方檢察署110年11月22日中檢謀陶110偵30168字第1109116
      529號函、豐原分局110年11月25日中市警豐分偵字第1100
      074498號函及檢附之員警職務報告（見本院卷第73、105
      、107頁）在卷可查，是被告林雅莉就上揭11次犯行，均
      應依毒品危害防制條例第17條第1 項之規定減輕其刑。
    ⒌被告賴泰位、林雅莉前揭所為，其刑同有加重、減輕事由
      時，應依刑法第71條第1 項規定先加後減之；有複數之減
      刑事由者，應依同法第2 項規定，先依較少之數遞減之。
（五）爰審酌被告賴泰位、林雅莉均明知毒品對於身體健康戕害
      甚深，竟無視於政府杜絕毒品犯罪之禁令，而為上揭販賣
      毒品犯行，其等所為將致購毒者沈迷於毒癮而無法自拔，
      直接戕害他人之身心健康，且有滋生其他犯罪之可能，對
      社會秩序潛藏相當程度之危害，所為誠值非難；又考量被
      告2人本件販賣對象僅證人柯哲維1人，且斟酌其等角色分
      工、販賣數量，又販毒所得價金全數歸由被告賴泰位取得
      之獲利情形；兼衡被告2人犯後均坦承犯行之態度，及①被
      告賴泰位自陳為高中肄業之智識程度，在工業區擔任作業
      員，月薪約2萬6000元，需扶養照顧3名年幼子女，因母親
      中風，其中1名子女現暫送寄養中，經濟狀況勉持（見本
      院卷第39頁）；②被告林雅莉無任何前科之素行（參臺灣
      高等法院被告前案紀錄表；本院卷第29頁），自陳為高職
      畢業之智識程度，在工廠擔任作業員，月薪約2 萬元，需
      扶養照顧媽媽、外婆，因喜歡上被告賴泰位方涉入本案之
      犯罪動機，經濟狀況普通（見本院卷第131頁）等一切情
      狀，各核情量處如附表一「罪刑欄」所示之刑，且審酌被
      告2人之角色分工，犯行次數、密集程度、侵害程度等情
      ，分別定應執行之刑如主文所示，以示懲儆。
三、沒收部分：
（一）按沒收標的為供犯罪所用、犯罪預備之物或犯罪所生之物
      時，依刑法第38條第2項前段規定，以屬於犯罪行為人者
      ，得沒收之。係藉由剝奪犯罪行為人之所有（包含事實上
      處分權），以預防並遏止犯罪。其既規定屬於犯罪行為人
      者，得沒收之，則於數人共同犯罪時，因共同正犯皆為犯
      罪行為人，故不問屬於共同正犯中何人所有，法院均得斟
      酌個案情節，不予沒收，或僅對共同正犯之所有者，或對
      部分或全部共同正犯，諭知沒收及依刑法第38條第4項規
      定追徵其價額；毒品危害防制條例第19條第1項規定「犯
      第4條至第9條、第12條、第13條或第14條第1項、第2項之
      罪者，其供犯罪所用之物，不問屬於犯罪行為人與否，均
      沒收之。」，為刑法第38條第2項後段所稱之特別規定。
      其立法採用與違禁物沒收相同之規範標準，並藉由剝奪其
      物，以預防並遏止相關犯罪之發生。故於數人共同犯罪時
      ，均應對各共同正犯諭知沒收。此與上述裁量沒收並不相
      同（最高法院107年度台上字第2697號判決意旨參照）。
      經查，扣案如附表二編號1、6所示之物，係供被告賴泰位
      、林雅莉共同販賣毒品時聯絡使用之工具，此經其2人於
      本院審理時供陳在卷（見本院卷第125頁），揆諸前揭說
      明，應依毒品危害防制條例第19條第1項規定於相關聯之
      罪刑項下對被告2人均宣告沒收。
（二）扣案如附表二編號7 所示之物，係本案查獲之第二級毒品
      ，屬違禁物，且係被告2人如附表一編號11該次原擬與證
      人柯哲維交易之毒品，亦據其等供陳明確（見本院卷第12
      5頁），應依毒品危害防制條例第18條第1項前段規定，於
      上開相關聯之罪刑項下對被告2人宣告沒收銷燬。另包裝
      上開毒品之外包裝袋，因與其上所殘留之毒品難以析離，
      且無析離之實益與必要，應視同違禁物，一併沒收銷燬；
      至送驗耗損部分之毒品因已滅失，爰不另宣告沒收銷燬。
      　　　
（三）犯罪所得部分：
　　⒈按犯罪所得，屬於犯罪行為人者，沒收之。前2 項之沒收
      ，於全部或一部不能沒收或不宜執行沒收時，追徵其價額
      。刑法第38條之1 第1 項前段、第3 項定有明文。又犯罪
      所得之沒收、追繳或追徵，在於剝奪犯罪行為人之實際犯
      罪所得（原物或其替代價值利益），使其不能坐享犯罪之
      成果，重在犯罪者所受利得之剝奪，兼具刑罰與保安處分
      之性質，故無利得者自不生剝奪財產權之問題。因此，即
      令2 人以上共同犯罪，關於犯罪所得之沒收、追繳或追徵
      ，亦應各按其利得數額負責。
　  ⒉經查，被告2人如附表一編號1至10所示販賣毒品犯行所各
      取得500元或1000元之價金（各次價金詳如附表一編號1至
      10所示），均全數由被告賴泰位取得，此為被告2人供述
      一致，而各該犯罪所得並經被告賴泰位於偵查中委請證人
      黃善鈺辦理自動繳回犯罪所得（即附表二編號5-1至5-10
      ），此經證人黃善鈺於檢察事務官訊問時證述明確，且有
      辦理自動繳回犯罪所得需求表、被告/第三人自動繳交犯
      罪所得通知單、臺灣臺中地方檢察署扣押物品清單（110 
      年度扣保字第94 號）、臺灣臺中地方檢察署贓證物款收
      據（見查扣卷第7、15、17、18頁）在卷可查，復查無刑
      法第38條之2第2項不宜執行沒收之情事，是上開犯罪所得
      均應依刑法第38條之1 第1 項前段規定，於被告賴泰位各
      該犯行之主文項下對其宣告沒收。
（四）至附表二編號2所示行動電話，依被告賴泰位供稱該行動
      電話並未用於本案販毒使用等語（見本院卷第125頁）；
      而附表二編號3、4所示毒品殘渣袋及吸食器，被告賴泰位
      則供稱：該等毒品及吸食器均是供己施用毒品剩餘之物及
      工具等語（見本院卷第125頁），並有豐原分局委託鑑驗
      尿液代號與真實姓名對照表、勘查採證(驗)同意書（見偵
      30168卷第203、205頁）、正修科技大學超微量研究科技
      中心尿液檢驗報告（檢驗結果安非他命、甲基安非他命均
      呈陽性反應；見偵30168卷第395頁）可佐；且卷內並無證
      據足認上開物品及附表二編號5-11所溢繳款項與本案犯行
      相關，爰均不予宣告沒收或沒收銷燬。
據上論斷，應依刑事訴訟法第299 條第1 項前段，判決如主文。
本案經檢察官陳東泰提起公訴，檢察官王淑月到庭執行職務。
中　　華　　民　　國　　110 　年　　12　　月　　14　　日
                  刑事第十七庭  審判長法  官  李宜璇
                                      法  官  孫藝娜
                                      法  官  吳欣哲
以上正本證明與原本無異。
如不服本判決應於收受送達後20日內向本院提出上訴書狀，並應
敘述具體理由；如未敘述上訴理由者，應於上訴期間屆滿後20日
內向本院補提理由書（均須按他造當事人之人數附繕本）「切勿
逕送上級法院」。
中　　華　　民　　國　　110 　年　　12　　月　　14　　日
                                      書記官  張雅如
◎附錄論罪科刑之法條
毒品危害防制條例第4條第2、6項
（第2項）製造、運輸、販賣第二級毒品者，處無期徒刑或10年
以上有期徒刑，得併科新臺幣1千5百萬元以下罰金。
（第6項）前5項之未遂犯罰之。
　
附表一     編號 交易時間 交易地點 價格        罪刑欄 1 110年8月29日21時28分 臺中市神岡區神洲 路350號 1000元 【賴泰位】共同犯販賣第二級毒品罪，累犯，處有期徒刑5年2月。 扣案如附表二編號1、5-1、6所示之物均沒收。  【林雅莉】共同犯販賣第二級毒品罪，處有期徒刑1年9月。 扣案如附表二編號1、6所示之物均沒收。 2 110年9月1日凌晨1時41分 臺中市神岡區神洲 路350號 500元 【賴泰位】共同犯販賣第二級毒品罪，累犯，處有期徒刑5年1月。 扣案如附表二編號1、5-2、6所示之物均沒收。  【林雅莉】共同犯販賣第二級毒品罪，處有期徒刑1年8月。 扣案如附表二編號1、6所示之物均沒收。 3 110年9月2日18時47分 臺中市神岡區神洲 路350號 1000元 （起訴書誤載「1150」元 【賴泰位】共同犯販賣第二級毒品罪，累犯，處有期徒刑5年2月。 扣案如附表二編號1、5-3、6所示之物均沒收。  【林雅莉】共同犯販賣第二級毒品罪，處有期徒刑1年9月。 扣案如附表二編號1、6所示之物均沒收。 4 110年9月2日22時28分 臺中市神岡區神洲 路350號 500元 【賴泰位】共同犯販賣第二級毒品罪，累犯，處有期徒刑5年1月。 扣案如附表二編號1、5-4、6所示之物均沒收。  【林雅莉】共同犯販賣第二級毒品罪，處有期徒刑1年8月。 扣案如附表二編號1、6所示之物均沒收。 5 110年9月4日17時23分 臺中市神岡區神洲 路350號 1000元 【賴泰位】共同犯販賣第二級毒品罪，累犯，處有期徒刑5年2月。 扣案如附表二編號1、5-5、6所示之物均沒收。  【林雅莉】共同犯販賣第二級毒品罪，處有期徒刑1年9月。 扣案如附表二編號1、6所示之物均沒收。 6 110年9月8日20時33分 臺中市神岡區神洲 路350號 500元 【賴泰位】共同犯販賣第二級毒品罪，累犯，處有期徒刑5年1月。 扣案如附表二編號1、5-6、6所示之物均沒收。  【林雅莉】共同犯販賣第二級毒品罪，處有期徒刑1年8月。 扣案如附表二編號1、6所示之物均沒收。 7 110年9月9日凌晨2時18分 臺中市神岡區神洲 路350號 500元 【賴泰位】共同犯販賣第二級毒品罪，累犯，處有期徒刑5年1月。 扣案如附表二編號1、5-7、6所示之物均沒收。  【林雅莉】共同犯販賣第二級毒品罪，處有期徒刑1年8月。 扣案如附表二編號1、6所示之物均沒收。 8 110年9月9日17時56分 臺中市神岡區神洲 路350號 500元 【賴泰位】共同犯販賣第二級毒品罪，累犯，處有期徒刑5年1月。 扣案如附表二編號1、5-8、6所示之物均沒收。  【林雅莉】共同犯販賣第二級毒品罪，處有期徒刑1年8月。 扣案如附表二編號1、6所示之物均沒收。 9 110年9月10日19時07分 臺中市神岡區神洲 路350號 1000元 【賴泰位】共同犯販賣第二級毒品罪，累犯，處有期徒刑5年2月。 扣案如附表二編號1、5-9、6所示之物均沒收。  【林雅莉】共同犯販賣第二級毒品罪，處有期徒刑1年9月。 扣案如附表二編號1、6所示之物均沒收。 10 110年9月12日21時50分 （警卷所附之一覽表誤載為110年9月11日21時50分） 臺中市神岡區神洲 路350號 500元 【賴泰位】共同犯販賣第二級毒品罪，累犯，處有期徒刑5年1月。 扣案如附表二編號1、5-10、6所示之物均沒收。  【林雅莉】共同犯販賣第二級毒品罪，處有期徒刑1年8月。 扣案如附表二編號1、6所示之物均沒收。 11 110年9月16日21時20分 臺中市神岡區神洲 路465號 未遂 【賴泰位】共同犯販賣第二級毒品未遂罪，累犯，處有期徒刑2年7月。 扣案如附表二編號1、6所示之物均沒收；如附表二編號7所示之物沒收銷燬。  【林雅莉】共同犯販賣第二級毒品未遂罪，處有期徒刑9月。 扣案如附表二編號1、6所示之物均沒收；如附表二編號7所示之物沒收銷燬。 

附表二：扣案物    ㈠於110年9月16日在臺中市○○區○○路000巷00號查扣    編號 扣案物名稱（新臺幣）  備       註 1 vivo廠牌行動電話1支  無SIM卡、螢幕破裂 2 iPhone廠牌行動電話1支  無SIM卡、螢幕破損 3 吸食器1組   4 殘渣袋1個  檢出第二級毒品甲基安非他命成分 【參衛生福利部草屯療養院110年9月29日草療鑑字第1100900423號鑑驗書；見偵30168卷第385頁】 5 現金7150元  【參被告/第三人自動繳交犯罪所得通知書、臺灣臺中地方檢察署扣押物品清單（110年度扣保字第94號)、贓證物款收據；見查扣1521卷第15-18頁】  5-1 編號5其中1000元   5-2 編號5其中500元   5-3 編號5其中1000元   5-4 編號5其中500元   5-5 編號5其中1000元   5-6 編號5其中500元   5-7 編號5其中500元   5-8 編號5其中500元   5-9 編號5其中1000元   5-10 編號5其中500元   5-11 編號5其中150元   ㈡於110年9月16日在臺中市○○區○○路000號前查扣    6 SAMSUNG廠牌行動電話1支  序號000000000000000 7 甲基安非他命1包（含包裝袋1只）  驗餘淨重0.1118公克，檢出第二級毒品甲基安非他命成分。 【參衛生福利部草屯療養院110年9月29日草療鑑字第1100900422號鑑驗書；見偵30168卷第383頁】